【裁判字號】    95,簡上,19
【裁判日期】    951031
【裁判案由】    竊盜
【裁判全文】
臺灣臺東地方法院刑事判決              95年度簡上字第19號
上  訴  人
即  被  告  乙○○○
上列上訴人即被告因竊盜案件，不服本院臺東簡易庭於中華民國
95年6 月8日所為95年度東簡字第157號第一審判決（聲請簡易判
決處刑書案號：臺灣臺東地方法院檢察署95 年度偵字第767號）
，提起上訴，本院管轄之第二審合議庭判決如下：
    主      文
上訴駁回。
    事實及理由
一、本案經本院審理結果，除事實及理由第1項第7 行：「其2人
    分別於95年3 月14日接受司法警察（官）訊問時自白於卷」
    應更正為：「其2人分別於95年3月14日接受檢察事務官訊問
    時自白於卷」外，認原審對上訴人即被告（下稱被告）乙○
    ○○論罪科刑之判決，其認事用法均無違誤，應予維持，並
    引用第一審簡易判決書所載之事實、證據及理由（原審據上
    論斷部分，漏未引用修正前刑法第320條第3項規定，應予補
    充，其餘詳如附件）。
二、被告上訴意旨略以：其因思慮不週而誤觸法網，事後已深感
    後悔，且目前負擔全家維持之重擔，若入監服刑，將導致全
    家陷入困難，況因收入微薄，恐無法負擔易科罰金之金額，
    ，希望法院能念及其有改過之心及家庭、經濟等壓力，給予
    緩刑之機會，為此提起上訴云云。經查：被告雖以曾因行車
    事故，而受有左鎖骨骨折、左側肋骨多處骨折等傷害，並提
    出診斷證明書3紙為證，然上開傷害，乃發生於民國92年3月
    至同年5月間，距本案案發時已逾3年，且被告於案發時，受
    僱於其兄即同案被告龍秀章（已判決確定），有相當工資收
    入，參以被告經檢察官訊問後命以新臺幣2 萬元之際，旋即
    自行提出2 萬元交保，應認被告資力應為尚可，況被告之經
    濟為何，尚非緩刑宣告考量之主要依據。是被告上訴意旨請
    求宣告緩刑，尚不足取。再者，有關刑之量定，乃實體法上
    賦予法院得為自由裁量之事項，倘原審法院量刑未逾越法律
    所規定之範圍，又無濫用權限之情形，即不得任意指摘為違
    法。被告並未指摘原審判決有何適用法則之違誤，對於原審
    判決認定之犯罪事實亦無任何爭執，則原審審酌被告正值青
    壯卻徒思不勞而獲，竊取他人財物，惟犯後均已坦認犯行，
    所欲竊取財物非鉅等一切情狀，量處被告拘役50日，經核實
    屬允當。故本件上訴為無理由，應予駁回。
三、按被告行為後，94年2 月2 日修正公布之刑法部分修正條文
    ，業於95年7 月1 日施行。修正後刑法第2 條第1 項規定：
    「行為後法律有變更者，適用行為時之法律。但行為後之法
    律有利於行為人者，適用最有利於行為人之法律」，上揭條
    文係規範行為後法律變更所生新舊法律比較適用之準據法，
    於刑法修正施行後，應適用上揭條文之規定，為「從舊從輕
    」之比較。又法律變更之比較適用，比較時應就罪刑有關之
    共犯、未遂犯、想像競合犯、牽連犯、連續犯、結合犯，以
    及累犯加重、自首減輕暨其他法定加減（如身分加減）與加
    減例等一切情形，綜其全部罪刑之結果而為比較；且就比較
    之結果，須為整體之適用，不能割裂分別適用各該有利於行
    為人之法律，此即法律變更之比較適用所應遵守之「罪刑綜
    合比較原則」及「擇用整體性原則」（最高法院24年上字第
    4634號判例、27年上字第2615號判例、95年第8 次刑事庭會
    議決議意旨參照）。茲就與本案相關之刑法修正前、後條文
    之比較，分述如下：
（一）罰金刑部分：修正前刑法第33條第5 款原規定：「罰金：
      （銀元）1 元以上」，且刑法分則編各罪所定罰金刑之貨
      幣單位，原亦均為銀元，本件被告所犯刑法第320條第3項
      、第1項之竊盜未遂罪，其法定之罰金刑為「（銀元）500
      元以下」，依罰金罰鍰提高標準條例第1 條前段規定將其
      數額提高為2 倍至10倍，再依現行法規所定貨幣單位折算
      新臺幣條例第2 條規定折算為新臺幣後，上開罰金刑之數
      額為「新臺幣3 元以上、15,000元以下」；而修正後刑法
      第33條第5款則規定：「罰金：新臺幣1,000元以上，以百
      元計算之」，且與該刑法修正條文同於95年7月1日起施行
      之增訂刑法施行法第1條之1 復規定：「中華民國94年1月
      7 日刑法修正施行後，刑法分則編所定罰金之貨幣單位為
      新臺幣。94年1月7日刑法修正時，刑法分則編未修正之條
      文定有罰金者，自94年1月7日刑法修正施行後，就其所定
      數額提高為30倍。但72年6 月26日至94年1月7日新增或修
      正之條文，就其所定數額提高為3 倍。」，是依上開修正
      後之規定，刑法第320條第3項、第1 項所定之罰金刑，其
      數額為「新臺幣1,000 元以上、15,000元以下」，即其罰
      金之最低數額較諸修正前為提高；比較新舊法之結果，修
      正後之規定，並未較有利於被告。
    2.共同正犯部分：修正後刑法第28條雖修正為二人以上共同
      「實行」犯罪之行為，皆為正犯，然本案被告無論依修正
      前、後之刑法第28條，均屬共同正犯，故就此部分新法並
      未更有利於被告。
    3.修正前刑法第25條第2 項規定：「未遂犯之處罰，以有特
      別規定者為限。」，第26條前段規定：「未遂犯之處罰，
      得按既遂犯之刑減輕之。」而修正後刑法第25條第2 項規
      定：「未遂犯之處罰，以有特別規定者為限，並得按既遂
      犯之刑減輕之。」比較結果，修正後之刑法並非較有利於
      行為人即被告。
    4.綜合上述各條文修正前、後之比較，揆諸前揭最高法院決
      議及修正後刑法第2條第1項前段、後段規定之「從舊、從
      輕」原則，自應適用被告行為時之法律，即修正前刑法之
      相關規定及罰金罰鍰提高標準條例第1 條前段規定，予以
      論處。
四、又被告於犯罪時之刑法第41條第1 項前段規定：「犯最重本
    刑為5年以下有期徒刑以下之刑之罪，而受6個月以下有期徒
    刑或拘役之宣告，因身體、教育、職業、家庭之關係或其他
    正當事由，執行顯有困難者，得以1 元以上3元以下折算1日
    ，易科罰金。」，而被告行為時之易科罰金折算標準，修正
    前罰金罰鍰提高標準條例第2 條前段 (現已刪除）規定，就
    其原定數額提高為100倍折算1日，則本件被告行為時之易科
    罰金折算標準，應以銀元300元折算1日，經折算為新臺幣後
    ，應以新臺幣900元折算為1日。惟95年7月1日修正公布施行
    之刑法第41條第1項前段則規定：「犯最重本刑為5年以下有
    期徒刑以下之刑之罪，而受6 個月以下有期徒刑或拘役之宣
    告者，得以新臺幣1000元、2000 元或3000元折算1日，易科
    罰金。」，茲比較修正前後之易科罰金折算標準，以95年7
    月1 日修正公布施行前之規定，較有利於被告，則應依刑法
    第2條第1 項前段，適用修正前刑法第41條第1項前段規定，
    定其如易科罰金折算標準。
五、原審雖未及比較新舊刑法之適用，然上訴本院後，經比較新
    舊法，行為後之法律並非較有利於行為人，仍應適用行為時
    法，是原審適用行為時法即無不當，自不構成撤銷之原因，
    又原審判決主文及理由欄內均已諭知之被告共同竊盜未遂，
    雖據上論斷部分漏未引用修正前刑法第320條第3項，惟與本
    案論罪科刑所適用之法律及全案情節並無影響，尚不構成撤
    銷事由，附此指明。
六、綜上所述，原審法院因而就被告論罪科刑，其認事用法均無
    違誤，量刑亦稱允當，上訴意旨認原判決不當，請求宣告緩
    刑為無理由，應予駁回。
據上論斷，應依刑事訴訟法第455條之1第3項、第368條、第373
條，判決如主文。
本案經檢察官甲○○到庭執行職務。
中    華    民    國    95    年    10    月    31    日
                  刑事第四庭    審判長法  官  黃建都
                                      法  官  黃珮茹
                                      法  官  陳君鳳
以上正本證明與原本無異。
本件不得上訴。
                                      書記官  洪月甚
中    華    民    國    95    年    10    月    31    日
附錄所犯法條：
刑法第320條
意圖為自己或第三人不法之所有，而竊取他人之動產者，為竊盜
罪，處5年以下有期徒刑、拘役或5百元以下罰金。
意圖為自己或第三人不法之利益，而竊佔他人之不動產者，依前
項之規定
處斷。
前2項之未遂犯罰之。


司法院資訊處製作；財團法人民間司法改革基金會備份。
